【裁判字號】    89,上易,3824
【裁判日期】    891211
【裁判案由】    賭博
【裁判全文】
臺灣高等法院刑事判決                         八十九年度上易字第三八二四號
    上  訴  人  臺灣桃園地方法院檢察署檢察官
    被      告  辰○○
                未○○
                子○○
                卯○○
                乙○○
                戊○○
                寅○○
                丙○○
                壬○○
   午○○
                己○○
                庚○○
                甲○○
                巳○○
                丑○○
                癸○○
                辛○○
                申○○
                酉○○
右上訴人因被告賭博案件，不服臺灣桃園地方法院八十八年度易字第二二０九號，中
華民國八十八年十一月十五日、八十九年一月七日、八十九人三月二十一日第一審判
決（起訴案號：臺灣桃園地方法院檢察署八十八年度偵字第四六九七號）提起上訴，
本院判決如左：
    主      文
上訴駁回。
    理      由
一、本件公訴意旨略以：被告辰○○為桃園縣桃園市○○路四一七號一樓「亨利遊藝
    場」之負責人，意圖營利，自民國八十七年五月間起，在上走擺設中國象棋八人
    座乙台、世界賽馬會八人座乙台、恐龍樂園五人座乙台、雙魚座單人座三十八台
    等電動玩具，並先後用被告丁○○（另審結）為現場經理，被告未○○、張秀妹
    、申○○、酉○○等人為開分員，基於共同犯意聯絡，以上開機台供不特定賭客
    賭博財物，並恃此維生，賭客得以機台之積分兌換現金。又被告丑○○基於概括
    犯意，自八十七年間某日起，被告甲○○基於概括犯意，自八十七年十一月間某
    日起，被告癸○○基於概括犯意，於八十八年初某日起，各連續前往上址賭博財
    物。嗣於八十八年三月十九日上午十時四十分許，適有被告卯○○、乙○○、戊○○、寅○○、丙○○、壬○○、午○○、己○○、庚○○、甲○○、林淵竹、
    丑○○、游峰明、辛○○、癸○○等十五人在上址賭博財物，為警查獲，並扣得
    上開賭博機台、賭資五千元、會員卡六張、開分鑰匙六支、螢幕乙台、監視器八
    支、畫面分割器乙台及世界賽馬會機台之附件電玩跑馬台六台等物，因認被告辰
    ○○、未○○、子○○等三人均涉有刑法第二百六十七條之常業賭博罪嫌云云；
    被告乙○○、戊○○、寅○○、丙○○、壬○○、午○○、己○○、庚○○、甲○○、巳○○、丑○○、癸○○、申○○、酉○○等十四人則均涉有刑法第二百
    六十六條第一項前段之賭博罪嫌云云。
二、按犯罪事實應依證據認定之，無證據不得推定其犯罪事實；又不能證明被告犯罪
    者，應諭知無罪之判決；刑事訴訟法第一百五十四條、第三百零一條第一項分別
    定有明文。又犯罪事實之認定，應憑真實之證據，倘證據是否真實尚欠明確，自
    難以擬制推測之方法，為其判斷之基礎；而認定犯罪事實之證據係指足以認定被
    告確有犯罪行為之積極證據而言，該項證據自須適合於被告犯罪事實之認定，始
    得採為斷罪資料，最高法院五十三年著有臺上字第六五六號、二十九年上字第三
    一０五號判例。且刑事訴訟上證明之資料，無諭其為直接或間接證據，均須達於
    通常一般之人均不致有所懷疑，而得確信其為真實之程度，始得據為有罪之認定
    ，若其關於被告是否犯罪之證明未能達此程度，而有合理懷疑之存在，致使無從
    形成有罪之確信，根據「罪證有疑，利於被告」之證據法則，即不得遽為不利被
    告之認定，亦有最高法院七十六年度臺上字第四九八六號判例可稽。其以情況證
    據（即間接證據）斷罪時，尤須基於該證據在直接關係上所可證明之他項情況事
    實，本乎推理作用足以碓證被告有罪，方為合法，不得徒憑主觀上之推想，將一
    般經驗上有利被告之其他合理情況逕予排除，此觀諸最高法院三十二年上字第六
    七號自明。
三、訊據被告辰○○、未○○、子○○、卯○○、乙○○、戊○○、寅○○、丙○○
    、壬○○、午○○、己○○、庚○○、甲○○、巳○○、丑○○、癸○○、申○○、酉○○等十九人固分別於警訊時、偵查中、原審審理時及本院調查時坦承於
    右揭時地經營上開遊藝場、受僱擔任開分員及把玩上開電機機具等情不諱，惟均
    堅決否認有右揭犯行，被告辰○○、未○○、子○○三人辯稱：伊等所經營上開
    遊藝場內之電動機台僅供純娛樂而已，以新台幣（下同）一千元開一千分予客人
    把玩不同電動機台，雖所開分數有輸有贏，惟最後僅能把玩分數完畢或放棄不玩
    ，並不得以所得分數換取現金或其他任何財物等語。被告乙○○、戊○○、寅○○、丙○○、壬○○、午○○、己○○、庚○○、甲○○、巳○○、丑○○、癸○○、申○○、酉○○等十四人則均辯稱：伊等均係一千元開一千分把玩電動機
    具，再押以不等分數，如贏者，則可以一倍至十倍不等比率加倍給分，如輸者，
    則所押分數均為電動機具吃掉，均係純娛樂把玩之用，並不得以分數兌換現金或
    其他任何財物等語。查公訴人認被告辰○○、未○○、子○○、乙○○、戊○○
    、寅○○、丙○○、壬○○、午○○、己○○、庚○○、甲○○、巳○○、丑○○、癸○○、申○○、酉○○等十九人涉有上開賭博罪嫌，無非以被告丑○○於
    警訊中及同案被告游峰明二人於警訊及偵查中均供稱其等曾在上址把玩上開電動
    機具，並以所得分數向被告丁○○兌換現金云云為其唯一之論據。惟有關被告丑
    ○○及同案被告游峰明二人此部分所述，不僅業據被告丁○○迭次於警訊及偵查
    中堅決否認在卷，且被告丑○○嗣後於偵查中及原審審理時亦均改稱「（曾於於
    該店換過錢？）不曾，我第一次開一千分玩一會兒，約半個小時，玩完就走了」
    及「贏的不可兌換現金」等語，亦顯與其於警訊中所述情節大相逕庭而具瑕疵而
    不足採信。再者，被告丁○○、卯○○、辰○○、未○○、子○○、乙○○、戊○○、寅○○、丙○○、壬○○、午○○、己○○、庚○○、甲○○、巳○○、
    癸○○、申○○、酉○○等十八人先後或分別於警、偵訊中及本院調查、審理時
    ，均供稱渠等所擺設或把玩上開電動機具係供純娛樂，不得以分數兌換現金或其
    他任何財物等語，核與被告丑○○於原審及本院所述情節相符，而與同案被告游
    峰明所述情節則不相符，且其中同案被告卯○○、被告丑○○、甲○○及癸○○
    四人亦均係早自八十七年間或八十八年間某日起，即均先後在上址遊藝場內把玩
    上開電動機具多次，是上開遊藝場內若果得以把玩上開電動機具所得分數兌換現
    金乙事，則同案被告卯○○、被告丑○○、甲○○及癸○○四人焉有均不知悉而
    未曾兌換過現金，而僅同案被告游峰明一人獨得兌換現金之理，是被告游峰明所
    述，要非實在而可信。綜上所述，同案被告游峰明供述之詞，不僅遭同案被告丁○○、被告辰○○、未○○、子○○、申○○、酉○○五人堅決所否認，且亦與
    同案被告卯○○、被告乙○○、戊○○、寅○○、丙○○、壬○○、午○○、己○○、庚○○、甲○○、巳○○、丑○○、癸○○等十一人供述之情節不符，是
    僅憑同案被告游峰明一個人之指陳，自尚不足為認定被告辰○○、未○○、子○○、乙○○、戊○○、寅○○、丙○○、壬○○、午○○、己○○、庚○○、甲○○、巳○○、癸○○、申○○、丑○○、酉○○等十九人確有公訴人所指上開
    犯嫌，至為灼然。此外，復查無其他積極事證足資證明被告辰○○、未○○、子
    ○○、乙○○、戊○○、寅○○、丙○○、壬○○、午○○、己○○、庚○○、
    甲○○、巳○○、癸○○、申○○、丑○○、酉○○等十九人確有公訴人所指上
    開犯嫌，被告辰○○、未○○、子○○、卯○○、乙○○、戊○○、寅○○、丙○○、壬○○、午○○、己○○、庚○○、甲○○、巳○○、丑○○、癸○○、
    辛○○、申○○、酉○○等十九人之犯罪尚屬不能證明，均應為渠等無罪之諭知
    。
四、原審因為被告無罪之判決，洵無不當，公訴人上訴意旨略以：被告辛○○確有於
    起訴書所指時間，在「亨利遊藝場」賭博一節，業據共同被告亦為被告友人之游
    明峰於偵查中供述甚詳，若辛○○無此賭博行為，則身為其友之游明峰實無必要
    為此不利於己及辛○○之供述，是游明峰所述應屬實情。又查，「亨利遊藝場」
    確有經營賭博營業部分，亦據同案被告丑○○於警訊中曾坦承該店有兌換現金之
    情事，所供核與另一被告游明峰迭於警訊、偵查中所供相同。而被告丑○○、游
    明峰二人僅為賭客，與該店負責人、店員及其他賭客間並無怨隙，警、偵訊中所
    言若非事實，其等何須為此供述徒陷自己於罪之必要？且案重初供，丑○○於警
    訊中之供詞，既有游明峰之供述可佐，而游明峰於偵查中所述情節又與警訊相合
    ，游某所述若非實情，其又何需冒『得罪』本案各被告之風險，再度於檢察官偵
    訊中證實該店確有兌換現金之賭博事實？足見其供詞之可信性。至於丑○○事後
    翻供，或畏於得罪其他涉案人，或不想因承認而使目己獲罪，當難僅因其事後翻
    供，而認其初於警訊中之供詞不可採信。又查，該店採會員制，若非為經營賭博
    以此過濾賭客，何須採會員制自我設限賭客之來源？再者，前往該店把玩機台之
    客人每次須以一千元之高價開分，代價非小，若非店家以兌換賭金相博，實難想
    像被告願以一千元之高價，換取一時之消遣？是「亨利遊藝場」確為賭博場所應
    堪認定。原審所認事實尚有誤會，自難認原判決妥適，請撤銷原判決，另為適當
    之判決云云。惟其或以被告及共同被告之自白為認定被告犯罪之依據，然被告及
    共同被告之自白仍應調查其他必要之證據，以查是否與事實相符，不能憑空臆測
    與事實相符，而採為判決之基楚，本件被告及共同被告之自白，尚難證明與事實
    相符，自不得採為判決之基楚；餘其上訴理由，純屬臆測之語，尚難據為被告等
    論罪之依據，其上訴為無理由，應予駁回。
五、被告辰○○、卯○○、丙○○、甲○○、辛○○、酉○○經合法傳喚，無正當之
    理由不到庭，應不待其陳述，逕行判決。
據上論斷，應依刑事訴訟法第三百六十八條、第三百七十一條，判決如主文。
本案經檢察官郭啟東到庭執行職務。
中      華      民      國    八十九    年     十二     月     十一     日
                            臺灣高等法院刑事第二十一庭
                                審判長法  官  葉  騰  瑞
                                      法  官  黃  國  忠
                                      法  官  江  國  華
右正本證明與原本無異。
不得上訴。
                                      書記官  吳  碧  玲
中      華      民      國     九十     年      一      月      五      日


司法院資訊處製作；財團法人民間司法改革基金會備份。
